臺灣高等法院臺中分院刑事判決
111年度上易字第856號
                                    111年度上易字第860號
上  訴  人  
即  被  告  林克達


上列上訴人因竊盜案件，不服臺灣臺中地方法院111年度易字第8
00、1048號中華民國111年7月26日第一審判決（起訴案號：臺灣
臺中地方檢察署111年度偵字第13649號、追加起訴案號：111年
度偵字第18601、21648號），提起上訴，本院判決如下：
    主  文
上訴駁回。
    犯罪事實
一、林克達因欠缺交通工具使用，竟先、後3次各別起意，各次
    分別基於普通竊盜之為自己不法所有意圖之犯意，分別為下
    列3次竊盜行為：
(一)林克達於98年10月17日7時30分許前不久某時，在臺中市東
    區三賢路與旱溪街交岔路口，竊取已成年之陳瑞民所有車牌
    號碼00-0000號自用小客車（下稱A車），得手後，供己作為
    代步之用。嗣其將A車棄置在臺中市○區○○街000號前，為警
    於同年月21日11時5分許，在上開棄置地點尋獲A車，並採集
    A車內遺留之檳榔渣跡證送驗後，經檢出林克達之DNA-STR型
    別而查獲。
(二)林克達於98年12月8日13時30分許前不久某時，在臺中市北
    區公園路旁之中華停車場內，竊取已成年之李垌鑫（原名李
    耀輝）使用之車牌號碼00-0000號自用小客車（下稱B車）。
    嗣將B車棄置在臺中市北區華美街與太原路交岔路口，並為
    警於99年2月8日17時30分許，在上開棄置地點尋獲B車，經
    採集B車內遺留之衛生紙跡證後，經檢出林克達之DNA-STR型
    別而查獲。
(三)林克達於98年10月6日7時50分許前不久某時，在臺中市○區○
    ○街000號對面，竊取已成年之陳明吉所有車牌號碼0000-00
    號自用小客車（下稱C車）。嗣將C車棄置在臺中縣大里市（
    現改制為臺中市○里區○○○路00號前，於同年月12日14時30分
    許，並為警在上開棄置地點尋獲C車，並採集C車內遺留之菸
    蒂跡證，經檢出林克達之DNA-STR型別而查獲。
二、案經臺中市政府警察局第三分局報請臺灣臺中地方檢察署檢
    察官偵查起訴，及由臺中市政府警察局第二分局、臺中市政
    府警察局刑事警察大隊分別報請、移送同署檢察官偵查後追
    加起訴。
    理  由
一、證據能力部分：
    按刑事訴訟法第159條之5規定：「（第1項）被告以外之人
    於審判外之陳述，雖不符前4條之規定，而經當事人於審判
    程序同意作為證據，法院審酌該言詞陳述或書面陳述作成時
    之情況，認為適當者，亦得為證據。（第2項）當事人、代
    理人或辯護人於法院調查證據時，知有第159條第1項不得為
    證據之情形，而未於言詞辯論終結前聲明異議者，視為有前
    項之同意」，其立法意旨在於傳聞證據未經當事人之反對詰
    問予以核實，原則上先予排除，惟若當事人已放棄詰問或未
    聲明異議，基於證據資料愈豐富，愈有助於真實發現之理念
    ，且強化言詞辯論原則，法院自可承認該傳聞證據例外擁有
    證據能力。經查，上訴人即被告林克達（下稱被告）於本院
    審理時經合法傳喚而無正當之理由未到庭，有關下述所引用
    未符合刑事訴訟法第159條之1至第159條之4所示之證據，業
    據本院於審理時當庭直接提示而為合法之調查，檢察官並未
    於言詞辯論終結前聲明異議（見本院111年度上易字第856號
    卷〈下稱本院卷〉第117至121頁），且被告亦未於本院審理言
    詞辯論終結前具狀聲明異議，本院審酌前開證據作成或取得
    之狀況，並無非法或不當取證之情事，故認為適當而均得以
    作為證據，是前開證據依刑事訴訟法第159條之5之規定，均
    具有證據能力。
二、本院認定犯罪事實所憑之證據及理由：
    被告於本院審理時經合法傳喚而無正當之理由未到庭，惟於
    其上訴理由矢口否認有何上開竊盜3次之犯行，辯稱：前開A
    車、B車、C車上採到我的生物跡證，係因我曾坐過「浩呆」
    （即其原審所指綽號「阿港」或「財港」之人）所駕駛之前
    開車輛，我當時以為A車、C車是同1部車（不是如原判決所
    載認為A車、B車、C車係同1輛車），直到去警局做筆錄時，
    才知道原來不一樣，我因為工作關係有時會搭乘他的車子，
    我在警詢、偵查時已曾提及可自前同事李崑亮處得知「浩呆
    」叫做「阿港」，我並不是在第一審才稱駕駛上開車輛之人
    為「阿港」，只是後來又遇見另1名同事「排骨宗」（明宗
    ），才確認「浩呆」名為「財港」，我僅有搭坐「浩呆」即
    「阿港」或「財港」之人所駕駛的A車、B車、C車，沒有竊
    取上開3部車子的犯行云云。惟查：
(一)前揭A車、B車、C車分別遭人於上開時、地竊取使用棄置後
    ，始分別為警尋獲等情，業據證人即被害人陳瑞民、李垌鑫
    、陳明吉分別於警詢時證述明確（見111年度偵字第13649號
    卷第49至51頁、111年度偵字第18601號卷第47至49頁、111
    年度偵字第21648號卷第35頁），且有失車-唯讀案件基本資
    料詳細畫面報表、臺中市政府警察局車輛尋獲電腦輸入單（
    見111年度偵字第21648號卷第37頁、111年度偵字第13649號
    卷第75頁）在卷可稽。又經警方勘察尋獲車輛現場，分別在
    A車、B車、C車上起獲檳榔渣、衛生紙、煙蒂等物，經採集
    前揭遺留物之生物性跡證送驗比對之結果，與被告之DNA-ST
    R型別相符等情，為被告所不爭執，且有勘察採證同意書（
    見111年度偵字第13649號卷第53頁）、臺中市警察局第三分
    局現場勘察報告（見111年度偵字第13649號卷第55至65頁) 
    、內政部警政署刑事警察局98年11月26日刑醫字第09801506
    54號鑑驗書（見111年度偵字第13649號卷第67至68頁）、刑
    事案件證物採驗紀錄表（98年10月21日中分三偵晨字第0000
    00000號，見111年度偵字第13649號卷第69頁)、內政部警政
    署刑事警察局110年12月15日刑生字第1100902186號鑑定書
    （見111年度偵字第13649號卷第71至73頁）、臺中市政府警
    察局第二分局勘察報告（見111年度偵字第18601號卷第55至
    67頁)、臺中縣警察局（已改制為臺中市政府警察局）鑑識
    課刑案現場勘察報告（見111年度偵字第21648號卷第23至34
    頁）、內政部警政署刑事警察局鑑驗（定）書（98年11月4
    日刑醫字第0980144155號部分，見111年度偵字第21648號卷
    第40至41頁；99年4月14日刑醫字第0990035538號部分，見
    同上偵卷第44至45頁）在卷可憑，此部分事實，足為認定。
(二)被告雖辯稱伊僅乘坐過「浩呆」即「阿港」或「財港」之人
    所駕駛之A車、B車、C車，因此在上開車內留存檳榔渣、衛
    生紙、煙蒂云云。惟觀之被告於111年1月20日警詢時就其所
    辯搭乘A車之駕駛者，係稱為其同事綽號「肉呆」之人（見1
    11年度偵字第13649號卷第46至47頁，被告該次警詢筆錄之
    頁碼順序應先為第47頁後，接至第46頁）；又於111年3月12
    日警詢時就B車部分供稱：我於98年底在光華高中附近工地
    工作，那時有1位跟我很要好的同事偶爾會載伊，我只坐過
    他的車輛，但不確定是否是B車，因時間已久我忘記同事名
    字，也無法聯繫等語（見111年度偵字第18601號卷第44頁）
    ；再於111年4月13日偵詢時稱：A車內物品驗到我的DNA，是
    因我讓同事「浩呆」載，我不知道「浩呆」的真實姓名，我
    們那天一起去吃飯，我的機車壞掉，才會坐這台車等語（見
    111年度偵字第13649號卷第97至98頁）；復於111年5月7日
    警詢時就採自C車駕駛座椅墊後方菸蒂檢出其DNA-STR型別之
    原因，供稱：因為那個時候我在工地有認識一位朋友绰號叫
    「浩呆」，他應該姓簡，我那陣子有坐到的車子或接觸到的
    車子都是「浩呆」開來的等語（見111年度偵字第21648號卷
    第13頁）；另於111年5月23日偵詢時稱B車車是同事「浩呆
    」開來的，伊根本想不起來為何會搭這台車，可能是中午在
    車上睡覺，又伊會搭C車應該是幫「浩呆」搬水泥，伊會在A
    車留下檳榔渣當時也是坐「浩呆」開來的車等語（見111年
    度偵字第18601號卷第129至133頁），且於同上偵詢時一方
    面稱其同事當時都是騎機車，只有「浩呆」開車，但對於究
    有何其他同事搭過「浩呆」駕駛之車輛部分，卻又答稱伊不
    清楚（見111年度偵字第18601號卷第130頁），顯有矛盾。
    而被告於警詢、偵詢時就其所指駕駛A車之人，先稱係「肉
    呆」，後又改稱為「浩呆」，且其既稱「浩呆」為其很要好
    的同事，卻又無法陳明其真實姓名或提供相關資料供以調查
    ，並於原審復就駕駛A車、B車、C車搭載伊之人，改稱為「
    阿港」或「財港」之人（見111年度易字第800號卷〈下稱原
    審卷〉第56頁），再於其所提出之上訴理由指稱伊於警詢、
    偵訊所指之「浩呆」即為其在原審所稱之「阿港」或「財港
    」之人，且曾於偵詢時稱可由前同事李崑亮處查知云云，然
    被告雖曾於111年5月23日偵詢時提及證人李崑亮，惟經詢以
    李崑亮可以證明何事時，則僅稱證人李崑亮可證明伊有跟「
    浩呆」一起喝過保力達等語（見111年度偵字第18601號卷第
    130頁），核與本案之爭點為「浩呆」是否曾駕駛A車、B車
    、C車搭載過被告一節無關。被告於警詢、偵查及原審審理
    時就其所提及駕駛使用A車、B車、C車者之綽號皆不一致，
    被告所辯實為有疑，且被告於原審審理時經詢及有關「財港
    」、「阿港」之真實姓名、年籍、聯繫方式時，均無法詳細
    以對，僅稱「財港」、「阿港」是工地同事，有綽號「排骨
    宗」之人可以為其證明A車、B車、C車均係由「財港」所駕
    駛，但又表示「排骨宗」因有案件在身，無法到庭作證等語
    （見原審卷第56、59頁），然「財港」、「排骨宗」對於被
    告實屬關鍵之友性證人，被告遲至原審方提及此等有利之證
    人，此與一般人為證明己身清白，多會積極地提出有利於己
    之證據以實其所說之常情有別，被告於其上訴意旨主張伊於
    警詢、偵查時已曾提及「浩呆」即叫做「阿港」，且可由其
    前同事李崑亮（未陳報該證人之住居所）或「排骨宗」（未
    指明真實姓名）證明，伊前後所辯駕駛A車、B車、C車載伊
    之人並未有所不同云云，並無可採。
(三)被告於原審審理時確係辯稱：伊以為「財港」所駕駛的車輛
    都是同一部白色貨車，直到警詢時才知道原來是不同的車輛
    云云（見原審卷第56頁，並未如其上訴理由所述伊僅誤認A
    車、C車為同1部車而已）。惟查，A車為藍白相間、廂式之
    自用小客車，B車則為白色、轎式之自用小客車，C車是白色
    、廂式自用小客車，有臺中市警察局車輛尋獲電腦輸入單、
    車籍查詢資料、失車-唯讀案件基本資料及A、B、C車之照片
    （見111年度偵字第13649號卷第57至65、75頁、111年度偵
    字第18601號卷第57至61、93頁、111年度偵字第21648號卷
    第27至32、37頁）在卷可憑，是A車、B車、C車之外觀及內
    裝明顯有別，乃屬一望即知、輕易可辨之事，則被告於原審
    辯稱其未察覺3部係不同車輛云云，及於上訴內容改為辯稱
    ：伊係誤認A車、C車為同1部車子云云，均無可信。參以警
    方在A車、B車、C車上實施採證後，僅在該3車內採得被告遺
    留之檳榔渣、衛生紙、菸蒂等生物跡證，並未採得他人之微
    物跡證，而果若確如被告所辯，係由他人竊取上開3車後，
    駕車搭載伊云云為真，則何以事後完全未在前開3部車內查
    得其所指「肉呆」、「浩呆」、「阿港」或「財港」之人之
    指紋或所留存之有關跡證，則被告所辯A車、B車、C車均係
    由「肉呆」、「浩呆」、「阿港」或「財港」之人所竊取及
    使用云云，已難認為實情。復參佐本案A車係於98年10月17
    日查覺遭竊後，於同年月21日尋獲；B車係於98年12月8日發
    現遭竊，並於99年2月8日尋獲；C車則係於98年10月6日查覺
    遭竊，而於同年月12日尋獲。上開3車自發現遭竊起至尋獲
    為止之期間，其中A車約為4日、B車約為2個月、C車則約為6
    日，而倘如被告所辯係由他人竊取上開3部車輛云云，則被
    告何以竟會恰巧於該3部車輛之失竊期間內，均搭乘到前開3
    輛車子，甚而於該3部車輛內均採得被告使用後遺留之檳榔
    渣、衛生紙、菸蒂等物品，且除採得被告遺留在該等物品上
    之DNA-STR型別外，並未再另採得其所辯其他駕駛人之指紋
    或其他有關事證，足認被害人陳瑞民、李垌鑫、陳明吉失竊
    之A車、B車、C車，均係由被告分別於上揭失竊時、地所竊
    取，並由其駕駛供作交通工具使用等情為真。
(四)至上開在A車、B車、C車內起獲採得其DNA-STR型別之檳榔渣
    、衛生紙、菸蒂，固係分別在A車後車廂地墊下方、B車右前
    置物箱、C車駕駛座椅墊後方所起獲，有前開現場勘察報告3
    件（見111年度偵字第13649號卷第55頁、111年度偵字第186
    01號卷第55頁、111年度偵字第18601號卷第26頁）在卷可參
    ，被告並據此於原審辯稱：因前開檳榔渣、衛生紙、菸蒂並
    非遺留在駕駛座上，可證伊並非竊取上開3車並駕車之人云
    云。但查，一般小客車或小貨車之車內空間本非寬敞，衡諸
    一般常理，駕駛人在車內副駕駛座或是後車廂內留有自己相
    關之微物跡證之情事，並非罕見，且駕駛人於嚼檳榔、使用
    衛生紙、抽煙後，為遠離上開髒污之物，理應會順手向旁邊
    或後方任意拋擲、丟棄，而不會留放在自己所在之駕駛座位
    置，此與一般常理並不相悖，故自難單憑上開物品之起獲位
    置非在駕駛座，即逕為有利被告之認定，被告以此部分所辯
    ，主張伊並非竊取A車、B車、C車之人云云，尚無足採。況
    且，一般人若係搭乘他人便車，理應會將隨身垃圾攜帶下車
    ，不致將自己製造之垃圾任意丟棄在他人之車內，即逕自下
    車離去，是被告辯稱伊係搭乘「肉呆」、「浩呆」、「阿港
    」或「財港」之人所駕駛之A車、B車、C車方留下上開跡證
    云云，有違常情，要無可信。
(五)被告固又曾於偵查中辯稱：伊無駕照，不會開車，沒有偷過
    車云云。然而，有無考領駕照與是否會開車之間，並無絕對
    關聯性，且員警查獲無照駕車之違規事實亦時有所聞，故即
    便被告並未持有駕照，亦未能以此推認被告當然不會開車而
    無竊車之可能性，是被告此部分所辯，亦難為其有利之認定
    。
(六)基上所述，被告所辯「肉呆」、「浩呆」、「阿港」或「財
    港」，應為其所虛構杜撰之人，上開A車、B車、C車均堪認
    係被告竊取並供己作為交通工具使用。本件事證明確，被告
    前開竊取A車、B車、C車之3次竊盜犯行均足可認定。
三、法律適用方面：
(一)按「行為後法律有變更者，適用行為時之法律。但行為後之
    法律有利於行為人者，適用最有利於行為人之法律。」，刑
    法第2條第1項定有明文。查被告上開3次行為後，刑法第320
    條第1項之規定，業經總統於108年5月29日以華總一義字第1
    0800053451號令修正公布，並自同年月31日起生效施行。修
    正前刑法第320條第1項規定：「意圖為自己或第三人不法之
    所有，而竊取他人之動產者，為竊盜罪，處5年以下有期徒
    刑、拘役或500元以下罰金。」（上開罰金刑，依刑法施行
    法第1條之1第1項、第2項前段之規定，其貨幣單位為新臺幣
    ，且就其所定數額提高為30倍），修正後刑法第320條第1項
    則規定：「意圖為自己或第三人不法之所有，而竊取他人之
    動產者，為竊盜罪，處5年以下有期徒刑、拘役或50萬元以
    下罰金。」（上開罰金刑，依刑法施行法第1條之1第1項之
    規定，其貨幣單位為新臺幣），因修正後刑法第320條第1項
    之規定並未較有利於被告，是被告所為竊盜3次之犯行，依
    刑法第2條第1項前段之規定，均應適用被告行為時即修正前
    刑法第320條第1項之規定。
(二)核被告如犯罪事實欄一、(一)至(三)所為，均係犯修正前刑
    法第320條第1項竊盜罪。
(三)被告所犯上開竊盜之3罪間，犯意各別，行為時、地互異，
    且各具獨立性，應予分論併罰。
(四)本案業於原審及本院審理時分別據到庭檢察官主張被告有構
    成累犯之事實及應依累犯規定加重其刑之證明方法（見原審
    卷第64頁、本院卷第121頁），是本院參酌原判決於其理由
    欄三、(四)中說明：被告前於94年間，因施用毒品案件，分
    別經臺灣臺中地方法院以94年度訴字第241號判決、94年度
    訴字第3179號判決判處有期徒刑1年4月、1年2月，嗣各經減
    刑為有期徒刑8月、7月確定；另因竊盜案件，經臺灣臺中地
    方法院以94年度易字第2215號判決判處有期徒刑8月，嗣經
    減刑為有期徒刑4月確定；又因贓物案件，經臺灣臺中地方
    法院以95年度中簡字第1261號判決判處有期徒刑3月，嗣經
    減刑為有期徒刑1月15日確定，上開4案，嗣經裁定合併定應
    執行有期徒刑1年確定，並與其另案所犯施用毒品案件撤銷
    假釋後應執行之殘刑6月17日部分接續執行，於96年12月27
    日縮刑期滿，並於同年月28日出監而執行完畢，有臺灣高等
    法院被告前案紀錄表在卷可稽。是被告受上開徒刑之執行完
    畢後，5年以內故意再犯本案有期徒刑以上之各罪，皆為累
    犯，且據檢察官說明被告前案竊盜罪部分與本案所犯之竊盜
    罪，罪質均相同，皆有加重其刑之必要，以發揮刑罰之教化
    功能，均應依累犯之規定加重其刑等語，審酌被告所犯前案
    竊盜案件與本案之竊盜案件，罪質均相同，亦均為故意犯罪
    ，被告未能記取前案執行之教化，於前案96年12月28日執行
    完畢後之1年餘，即再為本案各次犯行，其對於刑罰之反應
    力顯然薄弱，且有特別惡性，故認依刑法第47條第1項規定
    各加重法定最低本刑，均無罪刑不相當之情形，為兼顧社會
    防衛之效果，自有加重其刑之必要，乃就被告所犯上開竊盜
    之3罪，均依刑法第47條第1項規定加重其刑等情，本院認原
    審此部分依司法院釋字第775號解釋意旨，斟酌上開各該事
    由後，依刑法第47條第1項之規定，對被告所犯竊盜之3罪分
    別加重其刑，並無不合，故認原判決此部分之法律適用，應
    予維持。
四、本院駁回上訴之說明：
　　原審認被告所為上開竊盜3次犯行之事證俱屬明確，乃審酌
    被告不思以己力獲取財物，竟先後竊取A車、B車、C車，造
    成被害人等財產上之損失，所為殊無可取，足見其法治觀念
    不足，實不宜輕縱；兼衡其犯罪手段尚屬平和，惟犯後仍矢
    口否認犯行，亦未與被害人等達成和解，復未賠償其等損害
    之犯後態度，但A車、B車、C車均已為警尋獲並發還與被害
    人等，其等之損害程度尚非甚鉅，並兼衡被告自陳國中肄業
    、打零工、日薪新臺幣1,200元、未婚、沒有小孩、家裡有
    父母需要撫養之智識程度及經濟狀況，及其本案之犯罪動機
    、手段、目的、犯罪所生之危害、所獲利益等一切情狀，適
    用刑事訴訟法第299條第1項前段，刑法第2條第1項前段、第
    2項、第320條第1項（修正前）、第51條第5款、第41條第1
    項前段、第8項，刑法施行法第1條之1第1項等規定，判處被
    告「林克達犯竊盜罪，共參罪，各處有期徒刑伍月，如易科
    罰金，均以新臺幣壹仟元折算壹日」，且衡酌其所犯各罪侵
    害法益之異同、對侵害法益之加重效應及時間、空間之密接
    程度，而為整體評價後，定其應執行刑為「有期徒刑壹年，
    如易科罰金，以新臺幣壹仟元折算壹日」，且併為說明：被
    告行為後，刑法關於沒收之規定，業於104年12月30日、105
    年6月22日分別修正公布，且均自105年7月1日起生效施行。
    又按沒收、非拘束人身自由之保安處分適用裁判時之法律，
    修正後即現行刑法第2條第2項定有明文，是本案關於刑法沒
    收部分，依照前揭規定，自應適用裁判時即105年7月1日修
    正施行後之規定，毋庸為新舊法之比較適用。次依刑法第38
    條之1第5項之規定，犯罪所得已實際合法發還被害人者，不
    予宣告沒收或追徵。查A車、B車、C車固均屬被告本案竊盜
    犯行之犯罪所得，惟A車、B車、C車既均經員警尋獲，且於
    進行採證作業後已分別發還予被害人陳瑞民、李垌鑫、陳明
    吉之事實，業據證人即被害人陳瑞民、李垌鑫、陳明吉分別
    於警詢時證述明確，故依刑法第38條之1第5項之規定，均不
    予宣告沒收或追徵其價額等情，核原判決之認事、用法並無
    不當，量刑亦稱妥適。被告執前詞提起上訴否認犯有前開竊
    盜3次之犯行，依本判決前揭理由欄二、(一)至(六)所示各
    項事證及論述、說明，均為無理由，應予駁回。
五、被告於本院審理期日經合法傳喚，無正當之理由不到庭，故
    不待其陳述，依法逕行判決。
據上論斷，應依刑事訴訟法第371條、第368條，判決如主文。
本案經檢察官許景森提起公訴及追加起訴，檢察官劉家芳到庭執
行職務。
中　　華　　民　　國　　111 　年　　11　　月　　3 　　日
                  刑事第十二庭  審判長法　官  張國忠
                                      法　官  高文崇
                                      法　官  李雅俐
以上正本證明與原本無異。
不得上訴。
                                      書記官  蕭怡綸

中　　華　　民　　國　　111 　年　　11　　月　　3 　　日
附錄論罪科刑法條：
修正前刑法第320條第1項：
意圖為自己或第三人不法之所有，而竊取他人之動產者，為竊盜
罪，處5年以下有期徒刑、拘役或5百元以下罰金。